【裁判字號】    97,抗,553
【裁判日期】    980113
【裁判案由】    清償票款強制執行
【裁判全文】
臺灣高等法院臺中分院民事裁定           97年度抗字第553號
    抗  告  人  第一商業銀行股份有限公司
    法定代理人  辛○○
    相  對  人  壬○○○
                寅○○
                子○○
                癸○○
                丑○○
                丁○○
                丙○○
                戊○○
                乙○○
                甲○○
                林  志
                己○○
                庚○○
上列抗告人因與相對人等間清償票款強制執行事件，對於民國97
年10月13日臺灣彰化地方法院97年度執字第25825 號所為裁定提
起抗告，本院裁定如下：
    主  文
抗告駁回。
抗告訴訟費用由抗告人負擔。
    理  由
一、本件抗告人與相對人等間清償票款強制執行事件，因相對人
    等已就渠等對於被繼承人王火謨之繼承權聲明拋棄繼承，並
    經法院准予備查，原法院乃駁回抗告人所為強制執行之聲請
    。抗告人不服原法院所為駁回其強制執行聲請之裁定，提起
    抗告，其抗告意旨略以：緣抗告人即債權人持臺灣臺北地方
    法院79年度民執雙字第2923號債權憑證為執行名義對上列債
    務人聲請強制執行並檢具證物，經臺灣彰化地方法院民事執
    行處以97年度執字第25825 號受理執行程序中，於未有債務
    人或第三人提出異議聲明或提出異議之訴，亦未經債權人聲
    請撤回之情形下，停止執行，違反強制執行法第12條及第18
    條規定，顯未符合法定執行程序。於前揭執行程序中，抗告
    人並未接獲債務人或第三人提出聲明狀或異議狀，本件執行
    名義及提出執行之聲請，洵屬有據。又「強制執行開始後，
    雖有停止執行之裁定，但該裁定如以提出保證為停止執行之
    條件者，在提出保證以前仍不得停止執行」。是債務人如是
    否有實體事項爭議當另提執行異議之訴並供擔保才足以停止
    執行，而非僅於聲明異議，更遑論未有債務人或第三人提出
    異議之情形。是以，該項裁定認事用法尚有斟酌之虞，爰請
    求原裁定廢棄並續行抗告人強制執行之聲請及執行，以維權
    益云云。
二、執行法院實施執行未遵守強制執行法規定之程序者，謂為違
    法執行，依強制執行法第12條第1 項規定，當事人或利害關
    係人，對於執行法院強制執行時應遵守之程序，或其他侵害
    利益之情事，得於強制執行程序終結前，為聲請或聲明異議
    。執行法院認為聲請有理由時，應將原處分或程序撤銷或更
    正之，強制執行法第13條定有明文。查繼承之拋棄，係指繼
    承開始後，否認繼承效力之意思表示，民法第1174條定有明
    文。是繼承人為拋棄繼承，自始即非繼承人，則其為與遺產
    無關之第三人，非屬強制執行法第4條之2規定為執行名義之
    主觀範圍，故非執行效力所及之人。本件相對人壬○○○等
    13人對於被繼承人王火謨之繼承權聲明拋棄繼承，經原法院
    家事庭以96年度繼字第1335號准予備查在案，抗告人自不得
    對其財產聲請強制執行。倘抗告人對於原法院家事法庭予准
    予備查之裁定如有所疑義，係屬實體上之問題，應另行以訴
    訟方式尋求救濟，以資解決。從而，本件原法院認抗告人對
    相對人為強制執行，難認為合法，裁定予以駁回，於法並無
    違誤。抗告意旨指摘原裁定不當，求予廢棄，為無理由，應
    予駁回。
三、據上論結，本件抗告為無理由，依強制執執行法第 30之1、
    民事訴訟法第495條之1第1項、第449條、第95條、第78條，
    裁定如主文。
中    華    民    國    98    年    1     月    13    日
                  民事第五庭    審判長法  官  林陳松
                                      法  官  王重吉
                                      法  官  古金男
以上正本係照原本作成。
再為抗告應以適用法規顯有錯誤為理由，並經本院之許可，該許
可以原裁定所涉及之法律見解具有原則上之重要性者為限。
如提起再抗告者應於裁定送達後十日內向本院提出抗告理由狀（
須按照他造人數附具繕本）並繳納抗告裁判費新臺幣壹仟元，同
時委任律師或具有律師資格之關係人為代理人。
                                      書記官  詹錫朋
中    華    民    國    98    年    1     月    14    日
                                                      Ｅ


司法院資訊處製作；財團法人民間司法改革基金會備份。
